【裁判字號】    97,訴,628
【裁判日期】    970807
【裁判案由】    清償借款
【裁判全文】
臺灣高雄地方法院民事判決               97年度訴字第628號
原      告  第一商業銀行股份有限公司
法定代理人  甲○○
訴訟代理人  魏緒孟律師
            鄭曉東律師
            乙○○
被      告  丙○○
            丁○○
上  一  人
訴訟代理人  洪錫鵬律師
上當事人間請求清償借款事件，經本院於民國97年7 月24日言詞
辯論終結，判決如下：
    主      文
被告應連帶給付原告新臺幣貳佰零玖萬柒仟肆佰伍拾壹元，及自
民國九十六年五月八日起至清償日止，按年息百分之三點三七計
算之利息，並自民國九十六年六月九日起至清償日止，其逾期清
償在六個月以內者，按上開利率百分之十，逾期超過六個月部分
，按上開利率百分之二十計算之違約金。
訴訟費用新臺幣貳萬壹仟柒佰玖拾元由被告連帶負擔。
本判決第一項命被告丙○○給付部分，得假執行。
    事實及理由
一、原告起訴主張：被告丙○○前向原告借貸如附表所示之款項
    共計新臺幣（下同）285 萬元未還，而於民國90年2 月1 日
    ，邀同丁○○為連帶保證人，再向原告借款285 萬元（下稱
    系爭借款），約定借款期間自90年3 月8 日起至100 年3 月
    8 日止，按月平均攤還本息，利息按原告定儲利率指數加年
    息0.15% 計算，嗣後約定改按原告放款指數利率加年息1.08
    % 機動調整計付，如未按期繳款時，視為借款全部到期，並
    自逾期之日起6 個月以內者，按上開利率10% ，逾期超過6
    個月者，按上開利率20 %計付違約金。詎被告借得285 萬元
    款項，用以償還如附表所積欠之債務後，自96年5 月8 日即
    未依約繳納本息，尚欠本金2,097,451 元未清償，原告當時
    之放款利率指數2.29% 加年息1.08% 後為3.37% ，爰依消費
    借貸及連帶保證之法律關係，求為判決如主文第1 項所示。
二、被告丙○○陳述：其確有積欠原告債務，同意原告之請求等
    語。
三、被告丁○○則以：其確曾擔任丙○○向原告借貸系爭借款之
    連帶保證人，惟原告將285 萬元交付丙○○後，丙○○當日
    即以該285 萬元清償系爭借款，故丁○○之保證債務已因系
    爭借款之清償而消滅等語置辯。並求為判決：原告之訴駁回
    。
四、按當事人於言詞辯論時為訴訟標的之捨棄或認諾者，應本於
    其捨棄或認諾為該當事人敗訴之判決，民事訴訟法第384 條
    定有明文。次按，稱消費借貸者，謂當事人一方移轉金錢或
    其他代替物之所有權於他方，而約定他方以種類、品質、數
    量相同之物返還之契約；借用人應於約定期限內，返還與借
    用物種類、品質、數量相同之物；遲延之債務，以支付金錢
    為標的者，債權人得請求依法定利率計算之遲延利息。但約
    定利率較高者，仍從其約定利率；當事人得約定債務人於債
    務不履行時，應支付違約金，民法第474 條第1 項、第478
    條前段、第233 條第1 項及第250 條第1 項分別定有明文。
    又保證債務之所謂連帶，係指保證人與主債務人負同一債務
    ，對於債權人各負全部給付之責任者而言，此觀諸民法第
    272 條第1 項規定連帶債務之文義即明（最高法院45年臺上
    字第1426號判例可資參照）。
五、經查：本件原告主張依消費借貸之法律關係，請求丙○○給
    付如主文第1 項所示之金額、利息與違約金，業據丙○○於
    本院言詞辯論時表示：同意如數給付等語（見本院卷第157
    頁），核屬就訴訟標的之認諾，則揆諸首揭規定，本院自應
    為丙○○敗訴之判決。
六、次查：原告主張丙○○曾於90年2 月1 日，偕同丁○○簽立
    借據與約定書，約定由丁○○擔任丙○○向原告借款之連帶
    保證人，原告並於同年3 月8 日撥付借款285 萬元至丙○○
    之帳戶一節，為被告所不爭執（見本院卷第111 頁反面、第
    158 頁），並有原告提出之約定書2 份，以及借據、存款明
    細分類帳、攤還及收息記錄查詢單、取款憑條各1 份為證（
    見本院卷第6 至10頁、第22至31頁、第64頁），原告此部分
    之主張，信屬真實。又丙○○向原告借貸系爭借款前，即積
    欠原告如附表所示之債務，此為丙○○所不爭執（見本院卷
    第158 頁），並有查詢單1 份、放款傳票7 紙、存摺存款當
    日存提明細表1 份、借款申請書7 紙在卷可參（見本院卷第
    41 頁 、第65至67頁、第77至80頁、第145 至151 頁），而
    依原告提出消費金融授信業務申請書上記載：貸放本件同時
    收回附表所示之貸款餘額等語（見本院卷第152 頁），堪認
    原告主張原告於90年3 月8 日撥付285 萬元後，丙○○當日
    即將該筆285 萬元款項轉帳匯予原告，用以清償如附表所示
    之債務等語（見本院卷第46頁），應為真實。另丙○○向原
    告借款後，自96年5 月8 日起，即未依約繳納本息，尚欠本
    金2,097,451 元未清償，原告當時之放款利率指數為2.29%
    加年息1.08% 後為3.37% ，亦為丙○○所不爭執（見本院卷
    第160 頁），復有原告放款基本、指數、基準利率變動表、
    授信明細查詢單各1 份附卷可憑（見本院卷第33頁、第35頁
    ），亦堪認定。則丙○○為系爭借款之借款人，因未依約清
    償本息，依其與原告間之約定，全部債務視為到期，而尚欠
    上述本金、利息、違約金未予清償，而丁○○為系爭借款之
    連帶保證人，依前開規定，丁○○自應負連帶清償責任。
七、丁○○雖以前詞置辯。惟丙○○曾於94年12月27日簽立利息
    條款變更同意書，就系爭借款之利息，約定改按放款指數利
    率加年息1.08 %計算，已據丙○○自承在卷（見本院卷第15
    9 頁），並有利息條款變更同意書1 份在卷可佐（見本院卷
    第32頁），如丙○○於90年3 月8 日取得借款當日，即將借
    得之285 萬元償還原告，自無於事後再請求原告變更利息計
    算方式之理，由此足認丁○○前揭所辯，尚與事實不符。另
    附表所示之7 筆借款，借款期限均為1 年，借款利率於90年
    間均為年息79.1% ，此亦為丙○○所不爭執（見本院卷第15
    8 至159 頁），並有攤還及收息記錄查詢單7 份附卷可證（
    見本院卷第97至103 頁），是附表所示借款之利息較系爭借
    款為高，對丙○○而言，其經濟上之負擔，亦相對較重，而
    附表所示之借款期限較短，相對而言，還款壓力較重，則原
    告核撥系爭借款285 萬元予丙○○，衡諸一般常情，均會選
    擇將該285 萬元用以償還附表所示之借款，而非立即償還系
    爭借款，以獲得利息減低及還款期限延長之優惠，減輕丙○
    ○經濟上之負荷。故丁○○辯稱：丙○○原欲貸款300 萬元
    ，但因僅核准285 萬元，目的不達，故當日立即以該285 萬
    元償還系爭借款等語，尚與常情有違，而難採信。從而，丁
    ○○以系爭借款已因丙○○清償而消滅，其自無庸連帶保證
    人責任等語，即無可採。
八、綜上所述，原告依消費借貸及連帶保證之法律關係，請求被
    告連帶給付如主文第1 項所示金額、利息及違約金，洵屬有
    據，應予准許。本件原告全部勝訴，訴訟費用僅裁判費21,7
    90元，依民事訴訟法第85條第2 項規定，應由被告連帶負擔
    。再按本於被告認諾所為之判決，法院應依職權宣告假執行
    ，民事訴訟法第389 條第1 項第1 款定有明文。本件丙○○
    既對原告之請求為認諾，本院自應就判決命丙○○給付之部
    分，依職權宣告假執行。
九、據上結論，本件原告之訴為有理由，依民事訴訟法第389 條
    第1項第1款、第85條第2 項，判決如主文。
中    華    民    國    97    年    8     月    7     日
                  民事第四庭  法  官  高增泓
上為正本係照原本作成。
如不服本判決，應於送達後20日內，向本院提出上訴狀並表明上
訴理由，如於本判決宣示後送達前提起上訴者，應於判決送達後
10日內補提上訴理由書（須附繕本）。
中    華    民    國    97    年    8     月    7     日
                              書記官  王芷鈴
附表：
  ┌──┬─────────┬───────┐
  │編號│借款日期          │金額（新臺幣）│
  ├──┼─────────┼───────┤
  │ 一 │89年3月9日        │500,000元     │
  ├──┼─────────┼───────┤
  │ 二 │89年3月10日       │300,000元     │
  ├──┼─────────┼───────┤
  │ 三 │89年4月29日       │500,000元     │
  ├──┼─────────┼───────┤
  │ 四 │89年7月21日       │500,000元     │
  ├──┼─────────┼───────┤
  │ 五 │89年7月24日       │400,000元     │
  ├──┼─────────┼───────┤
  │ 六 │89年8月9日        │200,000元     │
  ├──┼─────────┼───────┤
  │ 七 │90年2月1日        │450,000元     │
  ├──┴─────────┼───────┤
  │合計                    │2,850,000元   │
  └────────────┴───────┘


司法院資訊處製作；財團法人民間司法改革基金會備份。
